【裁判字號】    98,訴,243
【裁判日期】    980330
【裁判案由】    毒品危害防制條例
【裁判全文】
臺灣臺北地方法院刑事判決               98年度訴字第243號
公  訴  人  臺灣臺北地方法院檢察署檢察官
被      告  甲○○
上列被告因違反毒品危害防制條例案件，經檢察官提起公訴（98
年度毒偵字第137 號），被告於本院準備程序進行中，就被訴事
實為有罪之陳述，經本院告知簡式審判程序意旨，並聽取公訴人
及被告之意見後，本院合議庭裁定由受命法官獨任依簡式審判程
序審理，判決如下：
    主  文
甲○○施用第一級毒品，累犯，處有期徒刑玖月，扣案之第一級
毒品海洛因壹包（檢驗前淨重零點伍玖玖公克，檢驗後淨重零點
伍玖柒公克）沒收銷燬、注射針筒壹支沒收。
    事  實
一、甲○○前於民國87年間因違反毒品危害防制條例案件，經本
    院以87年度訴字第724 號裁定送觀察、勒戒後，認有繼續施
    用毒品傾向，復裁定令入戒治處所強制戒治，嗣裁定停止戒
    治付保護管束，惟因於保護管束期間內違反不得再施用毒品
    之規定，復經裁定撤銷停止戒治，於89年7 月8 日執行期滿
    出監，並經本院於89年8 月11日以87年度訴字第724 號判決
    免刑確定。嗣於前開觀察、勒戒及強制戒治執行完畢後5 年
    內，復基於施用第一級毒品海洛因及第二級毒品安非他命之
    概括犯意，自94年4 月間某日起至同年6 月24日上午6 時許
    止，連續多次在臺北市信義區○○○路○ 段396 號B1「資訊
    網咖」內施用第一級毒品海洛因及第二級毒品安非他命，經
    本院以94年度訴字第1639號判決就施用第一級毒品部分判處
    有期徒刑8 月，施用第二級毒品部分判處有期徒刑5 月，並
    定應執行有期徒刑1 年確定。又於95年間因違反同條例案件
    ，經臺灣士林地方法院以95年度訴字第811 號判決就施用第
    一級毒品部分判處有期徒刑9 月，施用第二級毒品部分判處
    有期徒刑6 月，並定應執行有期徒刑1 年2 月確定，嗣經本
    院以96年度聲減字第1468號裁定依中華民國96年罪犯減刑條
    例各減為有期徒刑4 月又15日、3 月並定應執行有期徒刑7
    月確定，上開2 案件經接續執行，於96年10月8 日執行完畢
    出監。
二、詎甲○○仍不知戒絕毒癮，明知海洛因係毒品危害防制條例
    第2 條第2 項第1 款所明定之第一級毒品，不得持有及施用
    ，仍基於施用第一級毒品海洛因之犯意，於97年12月17日15
    時許，在其位於臺北市○○區○○路200 巷81弄10號住處，
    以將第一級毒品海洛因摻水置於注射針筒內施打身體之方式
    施用第一級毒品海洛因各1 次。嗣於97年12月17日17時許，
    因形跡可疑，為警在臺北市○○區○○路200 巷81弄口盤查
    查獲，並經甲○○同意至其住處搜索，扣得甲○○所有之第
    一級毒品海洛因1 包（驗前淨重0.599 公克、驗餘淨重0.59
    7 公克）及供施用第一級毒品海洛因所用之注射針筒1 支，
    且經其同意採尿送驗後呈嗎啡陽性反應，始知上情。
三、案經臺北市政府警察局信義分局報請臺灣臺北地方法院檢察
    署檢察官偵查起訴。
    理  由
一、按本件被告甲○○所犯係死刑、無期徒刑、最輕本刑為3 年
    以上有期徒刑以外之罪，其於準備程序就前揭被訴事實為有
    罪之陳述，經受命法官告知簡式審判程序之旨，並聽取其與
    公訴人之意見後，本院認無不得或不宜改依簡式審判程序進
    行之處，爰依刑事訴訟法第273 條之1 第1 項、第284 條之
    1 ，裁定本件由受命法官獨任進行簡式審判程序，合先敘明
    。
二、訊據被告對於上開犯罪事實坦承不諱，且被告於97年12月17
    日為警查獲後所採集之尿液，經送驗結果，呈嗎啡陽性反應
    ，此有台灣尖端先進生技醫藥股份有限公司97年12月26日濫
    用藥物檢驗報告、臺北市政府警察局偵辦毒品案件尿液檢體
    委驗單各1 份附卷可稽，扣案之疑似海洛因粉末1 包，經送
    請交通部民用航空局航空醫務中心鑑定結果，認確含第一級
    毒品海洛因成份（驗前淨重0.599 公克，驗餘淨重0.597 公
    克），此有交通部民用航空局航空醫務中心97年12月29日航
    藥鑑字第0976414 號毒品鑑定書1 紙在卷可憑，並有供施用
    第一級毒品海洛因所用之注射針筒1 支扣案可資佐證。此外
    ，復有搜索扣押筆錄、扣押物品目錄表各1 份存卷可參，足
    認被告上開前揭自白與事實相符，應堪採為認定被告有罪之
    證據，則被告施用第一級毒品海洛因之犯行，堪以認定。
三、毒品危害防制條例於92年7 月9 日修正公布，自93年1 月9
    日施行，其中第20條、第23條將施用毒品之刑事處遇程序，
    區分為「初犯」及「5 年內再犯」、「5 年後再犯」，依其
    立法理由之說明：「初犯」，經觀察、勒戒或強制戒治後，
    應為不起訴處分或不付審理之裁定；經觀察、勒戒或強制戒
    治執行完畢釋放後，「5 年內再犯」者，因其再犯率甚高，
    原實施之觀察、勒戒及強制戒治既已無法收其實效，爰依法
    追訴或裁定交付審理。至於經觀察、勒戒或強制戒治執行完
    畢釋放後，「5 年後再犯」者，前所實施之觀察、勒戒或強
    制戒治已足以遮斷其施用毒品之毒癮，為期自新及協助其斷
    除毒癮，仍適用「初犯」規定，先經觀察、勒戒或強制戒治
    之程序。從而依修正後之規定，僅限於「初犯」及「5 年後
    再犯」二種情形，始應先經觀察、勒戒或強制戒治程序。倘
    被告於5 年內已再犯，經依法追訴處罰，縱其第3 次（或第
    3 次以上）再度施用毒品之時間，在初犯經觀察、勒戒或強
    制戒治執行完畢釋放5 年以後，已不合於「5 年後再犯」之
    規定，且因已於「5 年內再犯」，顯見其再犯率甚高，原實
    施觀察、勒戒或強制戒治，已無法收其實效，即應依該條例
    第10條處罰（最高法院95年第7 次刑事庭會議決定意旨、95
    年度台非字第65號刑事判決意旨參照）。查被告前於87年間
    因違反毒品危害防制條例案件，經本院以87年度訴字第724
    號裁定送觀察、勒戒後，認有繼續施用毒品傾向，復裁定令
    入戒治處所強制戒治，嗣裁定停止戒治付保護管束，惟因於
    保護管束期間內違反不得再施用毒品之規定，復經裁定撤銷
    停止戒治，於89年7 月8 日執行期滿出監，並經本院於89年
    8 月11日以87年度訴字第724 號判決免刑確定。嗣於前開觀
    察、勒戒及強制戒治執行完畢後5 年內，復基於施用第一級
    毒品海洛因及第二級毒品安非他命之概括犯意，自94年4 月
    間某日起至同年6 月24日上午6 時許止，連續多次在臺北市
    信義區○○○路○ 段396 號B1「資訊網咖」內施用第一級毒
    品海洛因及第二級毒品安非他命，經本院以94年度訴字第16
    39號判決就施用第一級毒品部分判處有期徒刑8 月，施用第
    二級毒品部分判處有期徒刑5 月，並定應執行有期徒刑1 年
    確定，此經本院調取87年度訴字第724 號全卷核閱屬實，並
    有臺灣高等法院被告前案紀錄表、94年度訴字第1639號判決
    書各1 份在卷足參，其於觀察、勒戒及強制戒治執行完畢釋
    放後5 年內有再犯施用毒品之情事，揆諸上揭說明，雖本次
    施用海洛因犯行距初犯經觀察、勒戒及強制戒治執行完畢釋
    放日已逾5 年，仍應依毒品危害防制條例第23條第2 項之規
    定予以處罰。本件被告施用毒品之犯行，事證明確，應予依
    法論科。
四、查海洛因係毒品危害防制條例第2 條第2 項第1 款所稱之第
    一級毒品，不得非法持有、施用。核被告所為，係犯毒品危
    害防制條例第10條第1 項之施用第一級毒品罪。其施用第一
    級毒品前後，持有海洛因之低度行為，應為施用之高度行為
    所吸收，不另論罪。被告前於94年間因違反毒品危害防制條
    例案件，經本院以94年度訴字第1639號判決就施用第一級毒
    品部分判處有期徒刑8 月，施用第二級毒品部分判處有期徒
    刑5 月，並定應執行有期徒刑1 年確定。又於95年間因違反
    同條例案件，經臺灣士林地方法院以95年度訴字第811 號判
    決就施用第一級毒品部分判處有期徒刑9 月，施用第二級毒
    品部分判處有期徒刑6 月，並定應執行有期徒刑1 年2 月確
    定，嗣經本院以96年度聲減字第1468號裁定依中華民國96年
    罪犯減刑條例各減為有期徒刑4 月又15日、3 月並定應執行
    有期徒刑7 月確定，上開2 案件經接續執行，於96年10月8
    日執行完畢出監，有臺灣高等法院被告前案紀錄表1 份在卷
    可參，其受有期徒刑之執行完畢後，5 年以內故意再犯本件
    有期徒刑以上之罪，為累犯，應依刑法第47條第1項 之規定
    ，加重其刑。爰審酌被告經觀察、勒戒、強制戒治及刑之執
    行後，仍不知戒惕，無視於毒品對於自身健康之戕害及國家
    對於杜絕毒品犯罪之禁令，再次施用毒品，惡性非輕，然念
    及坦承犯行及所犯為自戕行為等一切情狀，量處如主文所示
    之刑，以示懲儆。扣案之第一級毒品海洛因1 包（驗前淨重
    0.599 公克，驗餘淨重0.597 公克），屬查獲之第一級毒品
    ，而用以盛裝上開毒品所用包裝袋1 只，以現今所採行之鑑
    驗方式，包裝袋仍會殘留微量毒品而無法將之完全析離，是
    上開第一級毒品海洛因1 包及用以盛裝毒品所用該只包裝袋
    ，均應依毒品危害防制條例第18條第1 項前段規定宣告沒收
    銷燬之。至於鑑驗耗損之第一級毒品海洛因，既已滅失，爰
    不再行諭知沒收銷燬。另扣案之注射針筒1 支，為被告所有
    供施用第一級毒品海洛因所用，業據被告於本院審理時供明
    在卷，然檢察官並未舉證證明為違禁物，爰依刑法第38條第
    1 項第2 款宣告沒收。
據上論斷，應依刑事訴訟法第273 條之1 第1 項、第284 條之1
、第299 條第1 項前段，毒品危害防制條例第10條第1 項、第18
條第1 項前段，刑法第11條前段、第47條第1 項、第38條第1 項
第2 款，判決如主文。
本案經檢察官蔡彥守到庭執行職務。
中    華    民    國    98    年    3     月    30    日
                  刑事第十八庭  法  官  林芳華
以上正本證明與原本無異。
如不服本判決應於收受送達後10日內向本院提出上訴書狀，並應
敘述具體理由；其未敘述上訴理由者，應於上訴期間屆滿後20日
內向本院補提理由書（均須按他造當事人之人數附繕）「切勿逕
送上級法院」。
                                書記官  林鈴芬
中    華    民    國    98    年    3     月    30    日
附錄本案論罪科刑法條
毒品危害防制條例第10條第1項
施用第一級毒品者，處 6 月以上 5 年以下有期徒刑。


司法院資訊處製作；財團法人民間司法改革基金會備份。
